臺灣基隆地方法院刑事判決　　　　　　94年度交簡上字第27號
上　訴　人
即　被　告　丙○○
選任辯護人　陳明宗律師
上列上訴人即被告因業務過失傷害案件，不服本院基隆簡易庭94
年度瑞交簡字第11號，中華民國94年5 月18日第一審簡易判決（
聲請簡易判決處刑案號：臺灣基隆地方法院檢察署94年度偵字第
434 號）提起上訴，本院管轄之第二審合議庭判決如下：
    主  文
原判決撤銷。
丙○○從事業務之人，因業務上之過失傷害人，處拘役拾日，
如易科罰金，以佰元折算壹日。
    事  實
一、丙○○係自用大貨車司機，為從事駕駛業務之人，於民國93
    年11月19日晚間7 時5 分許，駕駛車牌號碼6H─375 號自用
    大貨車（車主為峰田起重工程行），沿臺北縣瑞芳鎮縣（即明燈路），由九份往瑞芳方向行駛，行經上開路段
    11.3公里之「瑞龍橋」上，本應遵守在橋樑不得臨時停車之
    規定，而當時天候為晴，路面無障礙物，竟因欲接聽行動電
    話將車輛減速，進而靜止而臨時停放在橋面路邊，形成路障
    ，適甲○○駕駛車牌號碼471 ─MQ號營業小客車（車主為勵
    發交通事業有限公司）行至該處，本應注意現場並無夜間照
    明設備，而應隨時注意前方路況，竟疏未注意車前狀況，而
    由後撞及大貨車左車尾，甲○○因而受有頭部外傷合併頭皮
    擦傷、胸部挫傷、右膝挫傷合併擦傷等傷害。丙○○於肇事
    後，仍停留現場，並對事後前往現場處理尚未知悉肇事人之
    員警承認肇事，自首而接受裁判。
二、案經丙○○自首暨甲○○告訴而由臺北縣政府警察局瑞芳分
    局報告臺灣基隆地方法院檢察署檢察官偵查後聲請簡易判決
    處刑。
    理  由
一、訊據上訴人即被告丙○○坦承其與告訴人甲○○於上開時間
    、地點發生碰撞事故，因此造成告訴人受傷之事實，其於本
    院準備程序中雖曾否認其有過失，惟於本院審理中則自承其
    因將大貨車停放在肇事地點形成路障，確有過失等語。且查
    ：
    (一)有關告訴人駕駛營業小客車於上開時間、地點，與被告
        駕駛之大貨車發生碰撞，告訴人並因而受傷乙節，業經
        證人即告訴人到庭結證屬實（94年11月22日審判筆錄參
        照），並有偵查卷附道路交通事故現場圖、道路交通事
        故調查報告表、現場照片12張可稽。而告訴人確因本件
        車禍受有頭部外傷合併頭皮擦傷、胸部挫傷、右膝挫傷
        合併擦傷等傷害，亦有偵查卷附財團法人臺灣區煤礦礦
        工福利委員會瑞芳醫院診斷證明書足憑。
    (二)被告雖辯稱其遭告訴人自後撞及時，並非處於完全靜止
        狀態云云。惟查：
    １、「瑞龍橋」為雙向雙車道，橋面繪有路面邊線（白實線
        ）及禁止變換車道線（雙黃線），現場標明「瑞龍橋」
        ，肇事現場並非彎道，無夜間照明設備等情，有本院卷
        附臺北縣政府94年9 月7 日北府交工字第0940561839號
        函可稽，並經本院於94年8 月4 日履勘現場查明在卷，
        製有履勘筆錄、現場照片14張存卷可稽。被告雖以「瑞
        龍橋」並未跨越河川，應非「橋樑」云云置辯，而道路
        交通管理相關法規亦未針對「橋樑」定義有所規範，然
        橋樑本不以跨越河川為要件，一般道路上之陸橋即屬適
        例。而自本院現場履勘所拍攝之照片以觀，「瑞龍橋」
        一側為基隆河，另一側則為火車軌道，橋樑本身係沿基
        隆河之土堤架高築成，且進出兩側均明白標示「瑞龍橋
        」，本院認定該當於道路交通安全規則所稱之「橋樑」
        。
    ２、按橋樑不得臨時停車，道路交通安全規則第111 條第1
        項第1 款定有明文，被告駕駛及停放車輛自應注意上開
        規定。而依卷附道路交通事故調查報告表暨本院勘驗結
        果，現場雖無夜間照明設備，然當時天候為晴，路面無
        障礙物，衡情被告應無不能注意之情事。且依偵查卷附
        現場照片所示，被告駕駛之大貨車當時停車位置緊靠瑞
        龍橋邊，且告訴人自後撞及車尾時所掉落之碎片位置係
        在被告停止位置右前車頭下方，足見被告遭告訴人撞及
        時之位置應屬靜態，而非慢速前進，被告於橋樑上臨時
        停車形成路障，並因此導致告訴人自後追撞而受傷，其
        有過失甚明，且與告訴人所受傷害間有相當因果關係。
        本院前依被告聲請囑託臺灣省車輛行車事故覆議鑑定委
        員會鑑定肇事原因，亦同此見解，有本院卷附該委員會
        94年11月8 日府覆議字第0940100717號函附覆議意見書
        可稽。
    (三)證人即告訴人雖於本院證稱被告駕駛之大貨車當時尾部
        並未亮起任何燈號，故其來不及發現而自後撞及云云。
        然自偵查卷附事故現場照片以觀，被告駕駛之大貨車緊
        靠瑞龍橋邊，車後尾燈（黃紅燈）均亮，且告訴人左前
        大燈亦亮（右前大燈撞損），告訴人之右前車頭卡於被
        告貨車後左車尾，則在本身前有大燈照射，且暫停於橋
        面上之被告車輛尾燈均亮之情況，當可於相當距離發現
        前有狀況，因其疏未注意車前狀況，並隨時採取必要之
        安全措施，致遇有狀況煞避不及，始由後撞及暫停之被
        告大貨車，固堪認定告訴人未注意車前狀況始為肇事主
        因，亦即告訴人就本件車禍發生亦有過失，就此上開覆
        議意見書亦同此認定。惟此核屬過失程度、比例之認定
        ，尚無不影響被告前揭行車過失之成立。
    (四)本案前經原審依職權送請臺灣省臺北縣區車輛行車事故
        鑑定委員會鑑定，認被告駕駛自用大貨車，於彎道上臨
        時停車接聽行動電話，造成路障為肇事主因；告訴人持
        普通小型車駕照，駕駛營業小客車，未注意車前狀況為
        肇事次因，固有臺灣省臺北縣區車輛行車事故鑑定委員
        會94年4 月28日北縣鑑字第0945180274號函附鑑定意見
        書在卷可稽（原審卷第26頁以下參照）。惟經本院履勘
        查明，現場係「瑞龍橋」橋面，路況直行，並非彎道，
        有上開勘驗筆錄、現場照片可參，足認被告上訴意旨指
        稱原鑑定意見所憑之事實有誤，非屬無據，自難援為不
        利被告認定之依據。且考領駕駛執照係確認有無駕車資
        格之能力認定，核與車禍個案中駕駛人有無疏失乙節未
        必有關（至道路交通管理處罰條例第86條第1 項規定無
        照駕駛人駕車，因而致人受傷或死亡，依法應負刑事責
        任者，加重其刑至二分之一，則屬肇事者刑之加重問題
        ），亦即缺乏適格之駕駛執照而駕駛，並非必然會發生
        車禍肇事之結果，故在缺乏其他積極證據下，告訴人持
        普通小型車駕駛執照而駕駛營業車乙節，難認與本件車
        禍發生有何直接關連，無從憑此認定告訴人之駕車過失
        。至於車速方面，案發現場之行車速限為40公里，有本
        院卷附臺北縣政府警察局瑞芳分局94年8 月20日北縣警
        瑞刑字第0940013459號函暨現場照片2 張可憑。告訴人
        雖於警詢中陳稱其當時車速約40至50公里，然此僅係告
        訴人片面主觀上之認知，並無任何證據可佐，自難憑此
        遽論其當時有超速行車之違規。
    (五)綜上所陳，被告確有行車過失甚明。本案事證明確，被
        告犯行堪可認定，應依法論科。
二、核被告所為，係犯刑法第284 條第2 項前段因業務上之過失
    傷害人之罪。被告於犯罪未發覺前，向前往現場處理之員警
    陳報本案肇事經過之情，業經其供明在卷，並有偵查卷附臺
    北縣警察局瑞芳分局道路交通事故肇事人自首情形紀錄表可
    稽（偵查卷第26頁參照），該當為對未發覺之罪自首並接受
    裁判，應依刑法第62條前段規定，減輕其刑。
三、原審就被告論罪科刑，固非無見，惟查：本案被告與告訴人
    雖同有肇事原因，然如前述告訴人未注意車前狀況始為肇事
    主因，被告違規停車僅係肇事次因，原審採認憑藉錯誤事實
    之鑑定意見，認被告之過失程度大於告訴人，並據以量處刑
    罰，自有未洽，被告上訴陳稱肇事現場並非彎道，且告訴人
    之過失程度較高等語，指摘原判決不當，為有理由，自應由
    本院予以撤銷改判。本院審酌被告駕駛自用大貨車行經橋樑
    ，為準備接聽行動電話而將體積龐大之自用大貨車暫停，因
    而形成路障，以致同向在其後方駕駛營業小客車亦疏未注意
    車前狀況之告訴人未能及時查覺前方路況而自後追撞被告所
    駕駛之自用大貨車，釀致本起車禍，告訴人亦有過失，且過
    失程度大於被告，併慮及告訴人所受傷害之程度，被告迄未
    與告訴人和解賠償所受之損害等一切情狀，量處如主文所示
    之刑，併諭知易科罰金之折算標準。
據上論斷，應依刑事訴訟法第455 條之1 第1 項、第3 項、第36
9 條第1 項前段、第364 條、第299 條第1 項前段，刑法第284
條第2 項前段、第62條前段、第41條第1 項前段，罰金罰鍰提高
標準條例第1 條前段、第2 條，判決如主文。
本案經檢察官乙○○到庭執行職務。
中　　華　　民　　國　　94　　年　　12　　月　　6 　　日
                  刑事第五庭審判長法  官　陳志祥
                                  法  官  陳玉雲
                                  法  官  楊皓清
以上為正本係照原本作成。
本件判決不得上訴。
中　　華　　民　　國　　94　　年　　12　　月　　6 　　日
                                  書記官　王月娥
附錄論罪法條：
刑法第284條第2項：
從事業務之人，因業務上之過失傷害人者，處1年以下有期徒刑
、拘役或1 千元以下罰金，致重傷者，處 3 年以下有期徒刑、
拘役或2千元以下罰金。
